---
title: "Marginální efekty v R"
author: "Aleš Vomáčka"
date: "20. dubna 2021"
output:
  ioslides_presentation:
    widescreen: true
---

```{r setup, include=FALSE}
knitr::opts_chunk$set(echo = FALSE, warning = FALSE)

library(tidyverse)
library(ggeffects)
library(gt)
library(gtsummary)

ess = read_rds("data/ess_cleaned.rds")
```

```{r models-setup}
mod_example = glm(vote ~ poly(age, degree = 2)*education, family = "binomial" ,data = ess[!is.na(ess$age), ])
```

# Co jsou marginální efekty?

## Motivační příklad

- Otázka: *Jak souvisí volební účast s věkem a dosaženým vzděláním?*
- Data z European Social Survey, 8. vlna
- 3 proměnné:
  - Deklarovaná účast v posledních parlamentních volbách (`vote`)
  - Věk respondenta (`age`)
  - Nejvyšší dosažené vzdělání (`education`)
- Zdánlivě jednoduchý úkol, ale...

## Motivační příklad

- Základní model:

$$
vote = age + education + \epsilon_{norm}
$$
- Ale vote je binární proměnná:

$$
logit(vote) = age + education + \epsilon_{binom}
$$
- Ale vztah mezi vol. účastí a věkem nemusí být lineární:

$$
logit(vote) = age + age^2 +  education + \epsilon_{binom}
$$
- Ale vztah mezi vol. účastí a věkem se může lišit podle vzdělání:

$$
logit(vote) = age + age^2 + education + age*education + \\ age^2 * education + \epsilon_{binom}
$$


## Motivační příklad

<div style="float: left; width: 40%;">

- Co se dá vyčíst z téhle tabulky?
  - Nic moc.
- Závislá proměnná v logitech
- Věk má kvadratický člen
- 6 interkačních členů

</div>

<div style="float: right; width: 60%;">

```{r mod1-table}
mod_example %>% tbl_regression(labels = list(`poly(age, degree = 2)*education` ~ "age*education")) %>% 
  as_gt() %>% 
  tab_options(table.font.size = "small")
```

</div>


## Motivační příklad

- Naštěstí nemusíme spoléhat pouze na regresní koeficienty
- Alternativním řešením jsou marginální efekty

- Marginální efekt:
  - predikovaná hodnota závislé proměnné `y` v závilosti a nezávislé proměnné `x` (zatímco jsou hodnoty ostatních nezávislých proměnných drženy konstantní)
  - Alternativně: Efekt nezávislé proměnné `x` na závislou proměnnou `y`, pokud kontrolujeme pro ostatní proměnné

## Co jsou marginální efekty?

- Pokud vytvoříme model

```{r mod-simple, echo=TRUE}
mod1 = glm(vote ~ age, family = "binomial", data = ess)
```

- Můžeme spočítat predikovanou pravděpodobnost `vote=1` v závislosti na konkrétních hodnotách `age`:

```{r marginal-simple}
ggeffect(mod1, terms = "age [15, 25, 35, 45, 55, 65]") %>% 
  select(-c("std.error", "group")) %>%
  mutate(across(-x, scales::percent, accuracy = 1)) %>% 
  gt() %>%
  cols_label(x = "Age",
             predicted = "Predicted prob.",
             conf.low = "95% CI - lower",
             conf.high = "95% CI - higher") %>% 
  tab_options(table.width = 800)
```

## Co jsou marginální efekty?

Predikované pravděpodobnosti můžeme zakreslit do grafu:

```{r margin-plot-simple}
plot(ggeffect(mod1, terms = "age [15, 25, 35, 45, 55, 65]"))
```

## Co jsou marginální efekty?

<div style="float: left; width: 50%;">

- Pokud má model více než 1 prediktor:

```{r mod-two, echo=TRUE}
mod2 = glm(vote ~ age + education,
        family = "binomial", data = ess)
```

- Můžeme spočítat predikovanou pravděpodobnost v závislosti na více prediktorech:

</div>


<div style="float: right; width: 50%;">

```{r marginal-two}
ggeffect(mod2, terms = c("age [15,55, 75]", "education")) %>% 
  select(-c("std.error")) %>%
  mutate(across(-c(x, group), scales::percent, accuracy = 1)) %>% 
  gt() %>%
  cols_label(x = "Age",
             predicted = "Predicted prob.",
             conf.low = "95% CI - lower",
             conf.high = "95% CI - higher")
```

## Co jsou marginální efekty?

<div style="float: left; width: 50%;">

- Pokud pro nějaký prediktor chceme kontrolovat, ale nezajímá nás interpretačně, můžeme ho zafixovat na nějaké rozumné hodnotě (např. průměru)


```{r mod-partial, echo=TRUE, eval=FALSE}
mod2 = glm(vote ~ age + education,
        family = "binomial", data = ess)
```


</div>

<div style="float: right; width: 50%;">

- Dostaneme predikované hodnoty `y` v závislosti na `x`, pokud jsou ostatní prediktory konstantní:

<br>

```{r marginal-partial}
ggeffect(mod2, terms = c("education")) %>% 
  select(-c("std.error", "group")) %>%
  mutate(across(-c(x), scales::percent, accuracy = 1)) %>% 
  gt() %>%
  cols_label(x = "Age",
             predicted = "Predicted prob.*",
             conf.low = "95% CI - lower",
             conf.high = "95% CI - higher") %>% 
  tab_source_note("*For people of average age")
```
</div>

## Zpět k motivačnímu příkladu

<div style="float: left; width: 40%;">

- Místo tabulky regresních koeficientů spočítáme marginální efekty věku a dosaženého vzdělání a zaneseme na graf

</div>

<div style="float: right; width: 60%;">

```{r mod1-table-again}
mod_example %>% tbl_regression(labels = list(`poly(age, degree = 2)*education` ~ "age*education")) %>% 
  as_gt() %>% 
  tab_options(table.font.size = "small")
```

</div>


## Zpět k motivačnímu příkladu

```{r example-final, fig.width=10, fig.height=5.5}
plot(ggeffect(mod_example, terms = c("age [all]", "education"))) + theme(legend.position = "bottom")
```

# Marginální efekty v R

## Marginální efekty v R

- Balíček `ggeffects`
- 3 primární funkce:
  - ggpredict - založeno na `stats::predict()`
  - ggeffect - založeno na `effects::effect()`
  - ggemeans - založeno na `emeans::emeans()`
  
<br>

- dataframe marg. efektů v tidy formátu
- pomocné funkce pro transformace
- Podporuje řadu modelů od základních (G)LM, GAM, mixed modely, bayesiánské modely, survival modely, a další

# R inteRmezzo!

